臺灣高等法院臺中分院刑事判決　　　　 96年度上易字第183號
上　訴　人　臺灣臺中地方法院檢察署檢察官
上　訴　人
即　被　告　甲○○
上列上訴人等因被告詐欺案件，不服臺灣臺中地方法院95年度易
字第1501號中華民國95年11月23日第一審判決（起訴案號：臺灣
臺中地方法院檢察署95年度偵字第11405號，移送併辦案號：同
署95年度偵字第24255、24551號），提起上訴，本院判決如下：
    主  文
原判決撤銷。
甲○○共同連續意圖為自己不法之所有，以詐術使人將本人之物
交付，累犯，處有期徒刑拾月。
    事  實
一、甲○○前於民國九十四年間，因違反毒品危害防制條例案件
    ，經原審法本院於九十四年八月十五日以九十四年度易字第
    一一四一號判決判處有期徒刑五月確定，甫於九十四年十月
    二十八日易科罰金執行完畢。詎猶不知悔改，其明知金融機
    構帳戶係個人理財之重要工具，且關係個人財產、信用之表
    徵，如交予他人使用，或經不詳年籍姓名之人無故蒐集他人
    之存摺、金融卡等帳戶資料，有供作財產犯罪用途之可能，
    因缺錢花用，竟基於不法所有之概括犯意，以每本四千之價
    格，先後提供其所有存簿、提款卡、密碼後，交付真實姓名
    年籍不詳，綽號「阿虎」之成年男子使用，用以實施犯罪，
    供作被害人匯款之用，分述如下：
  (一)九十五年三月間，甲○○將其在合作金庫銀行中興分行所開
    設之帳號0000000000000號帳戶存摺、金融卡
    及密碼，交付「阿虎」，容許藉其帳戶之存摺及提款卡以遂
    行財產犯罪，嗣「阿虎」取得甲○○所有上開帳戶資料後，
    即與其所屬之詐欺集團成員，於九十五年五月二十五日十一
    時三十分許，電話聯絡丁○○，佯稱：其子徐祥恩駕車肇事
    ，需要金錢處理交通事故，致丁○○陷於錯誤，匯款十一萬
    八千元至上開帳戶。
  (二)九十五年三月二十四日某時，甲○○將其在台中商業銀行內
    新分行所開設之帳戶000000000000號帳戶存摺
    、提款卡、密碼，交付「阿虎」，容許藉其帳戶之存摺及提
    款卡以遂行財產犯罪，「阿虎」取得甲○○所有上開帳戶資
    料後，即與其所屬之詐欺集團成員，於九十五年五月十九日
    上午九時三十分許，偽以謝珊諭名義，電話聯絡戊○○，佯
    稱：家中急須用錢云云，致戊○○陷於錯誤，遂匯款九萬元
    至甲○○上揭帳戶內。
  (三)九十五年四月七日，甲○○在臺中市○區○○路三段一五六
    號之臺中市第二信用合作社東南分社（下稱臺中二信）門口
    ，將其所開設之帳號00000000000000號帳戶
    存摺，交付「阿虎」，並於一星期後，交付提款卡並告知密
    碼，容許藉其帳戶之存摺及提款卡以遂行財產犯罪，嗣「阿
    虎」取得甲○○所有上開帳戶資料後，即與其所屬之詐欺集
    團成員，於九十五年五月十九日下午一時三十分許電話聯絡
    丙○○，佯稱：伊係陳幸茹之友人麗芳，因坐月子中急需用
    款云云，丙○○不疑有他，遂匯款十萬元至甲○○上揭帳戶
    內。
  (四)甲○○於同年五月二十二日上午九時二十五分許受「阿虎」
    之託，以三千元之代價，至上址臺中二信甲○○上開帳戶領
    取不法所得時，因行員發覺有異報案而為警查獲。
二、案經臺中市警察局第三分局報請臺灣臺中地方法院檢察署檢
    察官偵查起訴及移送併辦。
    理  由
一、按被告以外之人於審判外之陳述，雖不符刑事訴訟法第159
    條之1、159條之2、159條之3、159條之4等規定，而經當事
    人於審判程序同意作為證據，法院審酌該言詞陳述或書面陳
    述作成時之情況，認為適當者，亦得為證據。當事人、代理
    人或辯護人於法院調查證據時，知有第159條第1項不得為證
    據之情形，而未於言詞辯論終結前聲明異議者，視為有前項
    之同意，刑事訴訟法第159條之5定有明文。本件被告於本院
    審理時，就下列證人即被害人丁○○等人於審判外之陳述部
    分，未就其證據能力聲明異議，本院審酌該言詞陳述作成時
    之情況，並查無其他不法之情狀，足認為得為本案之證據，
    依刑事訴訟法第159條之5之規定，有證據能力，合先說明。
二、訊據被告甲○○坦承其有於上開時、地，分別將其所有之前
    開帳戶之存摺、金融卡交付予不詳姓名年籍綽號「阿虎」之
    成年男子使用，並於前往領款之事實，惟矢口否認有何詐欺
    取財之犯行，辯稱：伊僅係積欠信用卡卡債，需要貸款，透
    過鄰居乙○○介紹「阿虎」辦理貸款，「阿虎」要求需要存
    摺帳戶有出入紀錄來增加債信，伊才將上開帳戶交給「阿虎
    」辦理貸款云云。
三、本院查：
  (一)被告提供他人使用之前開帳戶，被利用作為詐欺取財之入帳
    帳戶，並致證人即被害人丁○○、戊○○、丙○○被詐騙而
    依序分別轉帳匯款十一萬八千元、九萬元、十萬元至被告前
    開帳戶等情，業據證人丁○○、戊○○、丙○○分別於警詢
    中指訴綦詳及於原審審理中結證屬實，並有臺中二信匯款解
    付傳票、被告二信上開帳戶開戶之存摺存款戶綜合約定書及
    客戶交易明細查詢、戊○○匯款單影本、台中商業銀行內新
    分行函所附被告開戶基本資料及交易明細、丁○○匯款單影
    本、合作金庫商業銀行中興分行函所附被告開戶基本資料及
    交易明細等件附卷可稽，足見被告上開帳戶經其交付予不詳
    姓名年籍綽號「阿虎」之成年男子後，確係供該男子及其所
    屬集團成員向他人詐騙使用。
  (二)按刑法上之故意，可分為直接故意與不確定故意（間接故意
    ），所謂「不確定故意」，係指行為人對於構成犯罪之事實
    ，預見其發生而其發生並不違背其本意者，刑法第十三條第
    二項定有明文。茲查：
  (1)衡諸常情，金融帳戶存摺、提款卡及密碼，在身分上、交易
    上係甚為重要之證件資料，具有高度屬人性，而現行申請金
    融機構帳戶極為便利、容易，故除非充作犯罪使用，一般正
    常使用之存款帳戶，並無向他人購買或以其他方法收受使用
    之必要。而現今新聞媒體，對於不肖犯罪集團，經常利用收
    購之存款帳戶，作為詐欺他人財物工具之事例，亦多所報導
    ，故茍非意圖以他人帳戶從事不法用途，並藉以逃避查緝，
    自無向他人收受金融帳戶存摺連同提款卡、密碼使用之理。
    是依一般人通常之知識、經驗，均應知不詳姓名年籍之人要
    求提供帳戶密碼及提款卡，係欲借該帳戶取得不法犯罪所得
    ，並欲以之隱匿帳戶內資金之實際取得人身分，況存摺本身
    並無交易之價值，無質押之利益，存摺上縱有交易往來紀錄
    ，如僅係單純進出帳戶而非真實交易，亦無助於債信之提升
    ，辦理貸款並無交付存摺或提款卡之必要，被告係智慮成熟
    之成年人，其亦供承知悉社會上常有利用他人帳戶從事詐欺
    犯行之工具等情事（見偵查卷第七頁至第八頁），被告對此
    自難諉為不知。
  (2)邇來利用「退稅」、「友人借款」等名義詐欺取財之犯罪類
    型層出不窮，該等犯罪多數均係利用他人帳戶作為詐欺所得
    財物之出入帳戶，並經媒體廣為披載，被告縱使並不確知所
    交付之存摺、提款卡及密碼，係遭他人用以對被害人丙○○
    行詐欺取財，亦無法確知取得前開帳戶之人係以何種方式於
    何時地為詐欺取財之具體內容，惟對於其所交付之上揭存摺
    等物，將遭人作為詐欺取財犯行所得財物匯入及提領之工具
    使用，應有概括之認識，且可預見其發生，竟仍同意交付，
    顯對帳戶供他人取得不法犯罪所得之用，亦不違背其本意。
  (3)參酌被告於九十五年五月二十二日檢察官偵查時供稱：伊知
    悉現今社會常有利用他人存摺做為詐欺工具之事；伊係以將
    銀行存摺及提款卡，以四千元之價格出售予「阿虎」；因「
    阿虎」稱該提款卡遺失，要求伊前往辦理補發，並領取帳戶
    內十萬元，「阿虎」表示可給予三千元之報酬等語。再於同
    日原審法院訊問時，亦為內容大致相符之供述，足認被告至
    少有犯詐欺取財罪之不確定故意。
  (三)復按刑法上之幫助犯，係指以幫助之意思，對於正犯資以助
    力，而未參與實施犯罪之行為者而言，本件被告所參與者，
    除提供上開帳戶外，且進一步為謀不法所得，受「阿虎」之
    請，前往提領犯罪所得，自應成立詐欺取財罪之共同正犯。
  (四)被告雖辯稱伊為處理卡債，透過鄰居乙○○介紹「阿虎」辦
    理貸款云云，然查：
  (1)就一般事理言之，辦理貸款事宜與其所謂提供之存摺間顯無
    相當對價關係，又若僅供作為存款進出帳戶紀錄以增債信，
    大可提供帳號即可，何需提供存摺並交付提款卡？亦毋須將
    存摺等物假手他人為之？是被告將其所有之金融帳戶存摺、
    提款卡等帳戶資料，交付該名綽號「阿虎」之成年男子，應
    非因貸款增加債信之用，且被告前於偵查中亦供承：伊於九
    十五年四月間，在臺中二信，以四千元之代價將存摺、提款
    卡賣給「阿虎」，幫「阿虎」領錢，可以獲得三千元等情，
    辦理貸款云云，難以採信。
  (2)證人乙○○於本院審理中固證稱，伊亦有提供數個帳戶予「
    阿虎」，做為辦理貸款之用，但均未貸到款項等語，然被告
    所辯辦理貸款云云，如何不可採信之理由，已見前述，證人
    縱亦有提供帳戶行為，則此僅為證人是否亦成立犯罪問題，
    難以此為被告有利認定。
  (五)綜合上述，被告前揭所辯，顯係事後卸責之詞，不足採信，
    本件事證明確，被告犯行應堪認定。
四、新舊法之比較：
    被告行為後，刑法業於九十四年一月七日修正，同年二月二
    日公布，於九十五年七月一日施行。按行為後法律有變更者
    ，適用行為時之法律，但行為後之法律有利於行為人者，適
    用最有利於行為人之法律，現行刑法第二條第一項訂有明文
    。此條規定乃與刑法第一條罪刑法定主義契合，而貫徹法律
    禁止溯及既往原則，係規範行為後法律變更所生新舊法律比
    較適用之準據法，是刑法第二條本身雖經修正，但刑法第二
    條既屬適用法律之準據法，本身尚無比較新舊法之問題，應
    一律適用裁判時之現行刑法第二條規定，以決定適用之刑罰
    法律，先予辨明。又以本次刑法修正之比較新舊法，應就罪
    刑有關之共犯、未遂犯、想像競合犯、牽連犯、連續犯、結
    合犯，以及累犯加重、自首減輕暨其他法定加減原因（如身
    分加減）與加減例等一切情形，綜其全部罪刑之結果而為比
    較，有最高法院九十五年五月二十三日九十五年度第八次刑
    庭會議決議可資參照。經查：
  (一)刑法第28條將「2人以上共同實施犯罪之行為者，皆為正犯
    」之規定修正為「2人以上共同實行犯罪之行為者，皆為正
    犯」，剔除完全未參與與犯罪相關行為之「實行」之「陰謀
    共同正犯」及「預備共同正犯」，此修正屬於行為可罰性要
    件之變更，應依新法第2條第1項但書，適用最有利於行為人
    之新法之規定。
  (二)修正前刑法第56條關於連續犯之規定業已刪除，是被告犯後
    法律已有變更，而本件被告於舊法時期所犯之數次詐欺取財
    罪，依修正施行前刑法第56條之規定，為連續犯，應論以1
    罪，並得加重其刑至2分之1；而依修正施行後之刑法，並無
    連續犯之規定，且依新法應各別多次論斷之結果〈即數罪併
    罰〉，其刑度顯較修正前應依刑法第56條之規定以1連續詐
    欺取財罪為重，經比較新舊法結果，應依刑法第2條第1項前
    段之規定，以被告行為時之規定較有利於被告，而適用修正
    施行前之刑法第56條規定，論以連續詐欺罪。
  (三)刑法第三百三十九條第一項詐欺取財罪，法定刑得科或併科
    銀元一千元以下罰金，依修正後刑法施行法增訂第一條之一
    ：「中華民國九十四年一月七日刑法修正施行後，刑法分則
    編所定罰金之貨幣單位為新臺幣。九十四年一月七日刑法修
    正時，刑法分則編未修正之條文定有罰金者，自九十四年一
    月七日刑法修正施行後，就其所定數額提高為三十倍。但七
    十二年六月二十六日至九十四年一月七日新增或修正之條文
    ，就其所定數額提高為三倍」及刑法第三十三條第五款修正
    為：「主刑之種類如下：五、罰金：新臺幣一千元以上，以
    百元計算之」等規定觀之，依修正後之法律，刑法第三百三
    十九條第一項詐欺取財罪所得科處之罰金刑最高為新臺幣三
    萬元、最低為新臺幣一千元，然依被告行為時之刑罰法律，
    即罰金罰鍰提高標準條例第一條前段規定之提高倍數十倍及
    修正前刑法第三十三條第五款規定之罰金最低額一元計算，
    則刑法第三百三十九條第一項之詐欺取財罪所得科處之罰金
    最高為銀元一萬元，最低額為銀元十元，若換算為新臺幣，
    最高額雖與新法同為新臺幣三萬元，然最低額僅為新臺幣三
    十元。因此，比較上述修正前、後之刑罰法律，自以被告行
    為時關於科處罰金刑之法律較有利於被告。
  (四)修正前刑法第四十七條規定：「受有期徒刑之執行完畢，或
    受無期徒或有期徒刑一部之執行而赦免後，五年以內再犯有
    期徒刑以上之罪者，為累犯，加重本刑至二分之一」，而修
    正後之刑法第四十七條第一項則規定「受徒刑之執行完畢，
    或一部之執行而赦免後，五年以內故意再犯有期徒刑以上之
    罪者，為累犯，加重本刑至二分之一」，對於受有期徒刑之
    執行完畢，五年以內故意再犯有期徒刑以上之罪者，修正前
    後規定均認應論以累犯，並無歧異。
  (五)綜合上述各條文修正前、後之比較，揆諸前揭最高法院決議
    及修正後刑法第二條第一項前段、後段規定之「從舊、從輕
    」原則，被告自應適用其行為時之法律，即修正前刑法之相
    關規定、罰金罰鍰提高標準條例第一條前段及修正前罰金罰
    鍰提高標準條例第二條規定，予以論處。
五、查前開不詳真實姓名年籍綽號「阿虎」之成年男子及其所屬
    詐欺集團，基於意圖為自己不法所有之犯意聯絡，以上述方
    式，致使被害人丁○○、戊○○、丙○○陷於錯誤，因而交
    付本人之財物，其等所為，均係犯刑法第三百三十九條第一
    項之詐欺取財罪。被告提供帳戶且進而提領詐欺所得款項，
    與「阿虎」等人，有犯意聯絡及行為分擔，均為共同正犯（
    蒞庭公訴檢察官已於原審法院審理論告時，請求論以詐欺取
    財罪之共同正犯）；被告先後多次犯行，時間緊接，犯罪構
    成要件相同，顯係基於概括之犯意反覆為之，為連續犯，應
    依法論以一罪，並依法加重其刑。檢察官移送併辦部分與已
    起訴部分之犯行，係屬連續犯裁判上一罪，自亦為起訴效力
    所及，本院自得併予審理，併予敘明。又查，本件被告前於
    九十四年間，因違反毒品危害防制條例案件，經原審法院於
    九十四年八月十五日以九十四年度易字第一一四一號判決判
    處有期徒刑五月確定，甫於九十四年十月二十八日易科罰金
    執行完畢，有臺灣高等法院被告前案紀錄表及臺灣臺中地方
    法院檢察署刑案資料查註紀錄表各一份在卷可參，其於前受
    有期徒刑執行完畢後，五年內再犯本件有期徒刑以上之罪，
    為累犯，應依修正前刑法第四十七條之規定加重其刑。被告
    上訴否認犯罪，雖無理由，惟查原判決就移送併辦部分之犯
    行，既未及審理，檢察官上訴意旨執此指摘原判決不當，為
    有理由，自應由本院將原判決予以撤銷改判。爰審酌被告正
    值青壯之際，即不思以正當工作，賺取生活之資，為圖小利
    ，提供帳戶予不法份子使用，非惟使實際執行詐欺取財者遂
    行取財目的，同時使其得以隱匿其真實身分，減少遭查獲之
    風險，愈使其肆無忌憚，加深犯罪之猖獗，且本案被害人等
    確因遭詐騙而受有上開匯入被告帳戶金額之損害，惟念及被
    告本身並未實際參與本件詐欺取財之犯行，責難性較小，所
    生危害非鉅，犯罪手段平和，出售帳戶所獲不法利益非多等
    一切情狀，量處如主文所示之刑。
六、據上論斷，應依刑事訴訟法第三百六十九條第一項前段、第
    三百六十四條、第二百九十九條第一項前段，刑法第二條第
    一項前段、第三百三十九條第一項、第二十八條、（修正前
    ）第五十六條、（修正前）第四十七條，罰金罰鍰提高標準
    條例第一條前段，判決如主文。
本案經檢察官己○○到庭執行職務。
中　　華　　民　　國　　96　　年　　2　　月　　14 　日
            刑事第四庭    審判長法　官  洪  耀  宗
                                法　官  江  德  千
                                法　官  劉  登  俊
上列正本證明與原本無異。
不得上訴。
                                書記官  粘  銘  環
中　　華　　民　　國　　96　　年　　2 　　月　　14　　日
